【裁判字號】    98,訴,275
【裁判日期】    980702
【裁判案由】    誣告
【裁判全文】
臺灣臺北地方法院刑事判決               98年度訴字第275號
公  訴  人  臺灣臺北地方法院檢察署檢察官
被      告  乙○○
                    （現於臺灣臺北監獄臺北分監執行中）
上列被告因誣告案件，經檢察官提起公訴（97年度偵字第21172
號），本院判決如下：
    主      文
乙○○意圖他人受刑事處分，向該管公務員誣告，處有期徒刑
月。
    事      實
一、乙○○前因侵占案件，經臺灣板橋地方法院於民國95年12月
    29日以95年度簡字第6583號判處有期徒刑6月，緩刑3年，於
    96年2月8日確定。其於96年間受僱於甲○○經營之東京通運
    有限公司擔任駕駛員，明知東京通運有限公司96年4月21日
    、同年4月24日、5月6日、5月27日及6月4日之承攬服務費收
    據上「乙○○」之簽名均係其所簽，並提供印鑑予負責管理
    計算司機承攬服務費用及薪資之甲○○配偶丙○○，由丙○○蓋用印文於前開5月6日、6月4日之收據上；然乙○○事後
    認為並未領得該5月6日、6月4日承攬服務費收據上所載之新
    臺幣（下同）16,000元、15,200元，而與甲○○、丙○○發
    生薪資爭議。乙○○心生不滿，竟意圖使甲○○受刑事處分
    ，基於誣告之犯意，於96年12月4日具狀向臺灣臺北地方法
    院檢察署提出告訴，指稱前開全部承攬服務費收據均係甲○○假冒伊簽名及偽造伊印章蓋用，企圖利用假收據掩飾未發
    工資之情事云云，而誣指甲○○涉犯偽造文書罪嫌。嗣經該
    署檢察官偵查結果，認上開承攬服務費收據之簽名俱為乙○○所親簽，而於97年4月29日以97年度偵字第5588號對甲○○為不起訴處分，於同年5月22日確定在案，進而查知乙○○前揭誣告犯行。
二、案經臺灣臺北地方法院檢察署檢察官自動檢舉偵辦。
    理      由
一、訊據被告乙○○坦承96年4月21日、同年4月24日、5月6日、
    5月27日、6月4日之承攬服務費收據上「乙○○」之簽名均
    係伊自己親簽。被告於本院準備程序及審理之初，雖否認96
    年5月6日、6月4日承攬服務費收據上「乙○○」之印文為其
    蓋用，辯稱該印章並非其所有云云，惟前揭全部承攬服務費
    收據上「乙○○」之簽名係被告所親簽，印文亦係使用被告
    之印章所蓋用，並無偽造文書等情，除據證人甲○○、丙○○於本院證述綦詳外（見本院98年6月4日、同年6月18日審
    判筆錄），並有96年4月21日、同年4月24日、5月6日、5月
    27日、6月4日之承攬服務費收據影本在卷可稽（見97年度他
    字第253號卷第4至6頁），且經本院當庭以折頁方式比對證
    人丙○○於本院98年6月18日審理期日所提出之96年5月6日
    、96年6月4日承攬服務費收據原本（置於外放證物袋），確
    認其上印文與被告偵查中所提出之被告印鑑證明（見97年度
    他字第253號卷第8頁）之印文原本，其二者線條、字體均相
    符合，足見證人丙○○證稱承攬服務費收據之印文係以被告
    之印章蓋用等情，確屬事實；被告對此亦於辯論終結前自白
    供稱：「我承認有誣告情形」、「我是因為有被騙的感覺，
    才對他們提告。我承認承攬服務費收據上的簽名、印章都是
    我的」等語（見本院卷第54頁）。而被告於96年12月4日具
    狀向臺灣臺北地方法院檢察署提出告訴，指稱前開全部承攬
    服務費收據均係甲○○假冒伊簽名及偽造伊印章蓋用云云，
    經該署檢察官偵查結果，認承攬服務費收據之簽名俱為乙○○所親簽，而以97年度偵字第5588號對甲○○為不起訴處分
    確定一節，亦有該不起訴處分書在卷可按。被告既明知承攬
    服務費收據上之簽名均係自己親簽，印文亦係以其印章蓋用
    ，卻因與甲○○發生薪資爭議，即向該管公務員指稱甲○○
    涉犯偽造文書罪，足認其具有使他人受刑事處分之誣告意圖
    。本件事證明確，被告犯行堪以認定，應依法論科。
二、核被告所為，係犯刑法第169條第1項之誣告罪。按犯第168
    條至第171條之罪，於所虛偽陳述或所誣告之案件，裁判或
    懲戒處分確定前自白者，減輕或免除其刑，刑法第172條定
    有明文。行為人在其所誣告之案件經判決無罪確定後，始為
    自白，固與刑法第172條之規定不合，不得減輕或免除其刑
    ；惟其自白在所誣告之案件經檢察官處分不起訴確定後者，
    因不起訴處分確定究與裁判確定不同，故仍可適用刑法第17
    2條之規定，減輕或免除其刑（最高法院31年上字第2211號
    判例、同院66年度第5次刑庭庭推總會議決議參見）。是被
    告於本院審理時自白犯誣告罪，雖係在其所誣告之案件經檢
    察官為不起訴處分之後，惟仍應依刑法第172條規定減刑其
    刑。爰審酌被告前因侵占案件，經臺灣板橋地方法院以95年
    度簡字第6583號判處有期徒刑6月，緩刑3年，於96年2月8日
    確定，有臺灣高等法院被告前案紀錄表在卷可考，而於緩刑
    期間內犯本件誣告罪，被告與甲○○發生薪資爭議，故而誣
    指甲○○犯偽造文書罪之犯罪動機、目的、手段，並斟酌被
    告係因薪資問題而為誣告犯行，犯後業已坦承犯行，甲○○
    雖經被告提起告訴，然旋經檢察官為不起訴處分，損害尚非
    重大等一切情狀，量處如主文所示之刑。
三、公訴意旨另指被告尚明知「96年5月21日」之承攬服務費收
    據為其親簽，竟意圖使甲○○受刑事處分，具狀捏造該收據
    係甲○○未得其同意而偽造其簽名所製作等不實事項，誣指
    甲○○涉犯偽造文書罪，嗣經檢察官對甲○○為不起訴處分
    ，因認被告該部分亦涉犯刑法第169條第1項之誣告罪嫌云云
    。惟依卷內卷證，被告於96年5月21日簽立者，係向東京通
    運公司預先借支7,000元俟由日後薪資扣除之「現金借支單
    」（見97年度他字第253號卷第4頁），並非公訴人所指「承
    攬服務費收據」，亦查無「96年5月21日承攬服務費收據」
    存卷；該借支單雖係被告對甲○○提出偽造文書告訴時一併
    提出，惟其用意在於比對主張其他承攬服務費收據係甲○○
    偽造簽名及印文，此觀被告於該現金借支單影本上註記「本
    人親筆簽名」及於其他承攬服務費收據影本上註記「偽造」
    等語，自足明瞭，被告與證人丙○○亦均陳稱被告確有借支
    7,000元之事實，足見被告並無如公訴意旨所指誣指96年5月
    21日承攬服務費收據係甲○○偽造之誣告犯行，公訴意旨對
    此尚有誤會。惟依公訴意旨所示，此部分若成立犯罪，因與
    前揭經論罪科刑部分屬單純一罪之關係，故不另為無罪之諭
    知，併予敘明。
據上論斷，應依刑事訴訟法第299條第1項前段，刑法169條第1項
、第172條，判決如主文。
本案經檢察官葉惠燕到庭執行職務。
中    華    民    國    98    年    7     月    2     日
                  刑事第十一庭  審判長法  官  劉方慈
                                      法  官  黃紹紘
                                      法  官  林庚棟
以上正本證明與原本無異。
如不服本判決，應於判決送達後10日內，向本院提出上訴狀；上
訴書狀應敘述具體理由，未敘述上訴理由者，應於上訴期間屆滿
後20日內補提上訴理由書於本院。
                                      書記官  殷玉芬
中    華    民    國    98    年    7     月    6     日
附錄本案論罪科刑法條全文
中華民國刑法第169條：
意圖他人受刑事或懲戒處分，向該管公務員誣告者，處7年以下
有期徒刑。
意圖他人受刑事或懲戒處分，而偽造、變造證據，或使用偽造、
變造之證據者，亦同。


司法院資訊處製作；財團法人民間司法改革基金會備份。
